臺灣臺南地方法院刑事判決　　　　　　　100年度訴字第458號
公　訴　人　臺灣臺南地方法院檢察署檢察官
被　　　告　楊上平
指定辯護人　本院公設辯護人　余訓格
上列被告因違反槍砲彈藥刀械管制條例案件，經檢察官提起公訴
（100年度偵字第2348號），本院判決如下：
    主  文
楊上平未經許可，持有可發射子彈具有殺傷力之改造手槍，累犯
，處有期徒刑肆年，併科罰金新臺幣拾萬元，罰金如易服勞役，
以新臺幣壹仟元折算壹日。扣案之仿WALTHER 廠PPK/S 型改造手
槍壹枝（含彈匣壹個、槍枝管制編號0000000000號）
、空氣槍壹枝（槍枝管制編號0000000000號）、瓦斯
鋼瓶肆瓶、鋼珠貳拾壹顆，均沒收。
    事  實
一、楊上平前於民國94年間因違反槍砲彈藥刀械管制條例等案件
    ，經臺灣高等法院臺南分院以95年度上訴字第431 號判決判
    處應執行有期徒刑3 年10月確定，嗣經同院以96年度聲減字
    第1772號裁定減刑為有期徒刑3 年5 月確定；復於97年間因
    偽證罪，經臺灣彰化地方法院以97年度訴字第344 號判決判
    處有期徒刑3 月確定，上開有期徒刑接續執行，於98年9 月
    21日縮短刑期假釋出監，並於99年5 月11日縮刑期滿執行完
    畢。詎其猶不知悔改，明知具殺傷力之空氣槍及可發射子彈
    具殺傷力之改造手槍，均為槍砲彈藥刀械管制條例所列管禁
    止持有之物，未經主管機關許可，均不得持有之，竟基於持
    有之犯意，於99年12月間利用網路拍賣方式，以新臺幣9,50
    0 元之代價，向真實姓名、年籍不詳之成年男子購買具殺傷
    力之空氣槍1 枝（槍枝管制編號0000000000號）及仿WALTHE
    R 廠PPK/S 型半自動改造手槍1 枝（含彈匣1 個，槍枝管制
    編號0000000000號），雙方並約定在臺南市○○區○○路上
    交易。而楊上平於購得上開具殺傷力之空氣槍、改造手槍後
    ，即將之藏放在其位於臺南市○○區○○里○○○街39巷13
    號住處內，未經許可而持有之。嗣於100 年1 月29日8 時53
    分許，楊上平與家人發生口角，心情不好，遂以其另自網路
    拍賣購得不具殺傷力之空氣槍1 枝（槍枝管制編號00000000
    00號，此部分業據檢察官另為不起訴處分確定），於裝填塑
    膠彈後，在其上開住處臥室內射擊，致臥室窗戶破裂發生巨
    大聲響，警方據報趕往現場，經楊上平母親陳寶得同意後入
    內搜索，並扣得上開改造手槍1 枝（含彈匣1 個）、空氣槍
    2 枝、瓦斯鋼瓶4 瓶、鋼珠21顆、塑膠彈13顆（起訴書誤載
    為12顆）、彈殼2 顆等物品，而知上情。
二、案經臺南市政府警察局歸仁分局報請臺灣臺南地方法院檢察
    署檢察官偵查起訴。
    理  由
壹、程序方面：
    按現行刑事訴訟法為保障被告之反對詰問權，排除具有虛偽
    危險性之傳聞證據，以求實體真實之發見，於該法第159 條
    第1 項明定被告以外之人於審判外之言詞或書面陳述，除法
    律有規定者外，不得作為證據。而刑事訴訟法第159 條之1
    至159 條之4 為傳聞法則之例外規定，被告以外之人於審判
    外之陳述，雖不符前4 條之規定，但經當事人於審判程序同
    意作為證據，法院審酌該言詞陳述或書面陳述作成時之情況
    ，認為適當者，亦得為證據；當事人、代理人或辯護人於法
    院調查證據時，知有第159 條第1 項不得為證據之情形，而
    未於言詞辯論終結前聲明異議者，視為有前項之同意，刑事
    訴訟法第159 條之5 定有明文。查本判決所引用之供述證據
    ，業據檢察官、被告及辯護人於準備程序時均不爭執證據能
    力，迄至言詞辯論終結前，亦未主張有刑事訴訟法第159 條
    第1 項不得為證據之情形，本院審酌該等證據作成時之情狀
    ，並無違法或不當等情形，認為以之作為本案之證據亦屬適
    當，依上開規定，自具有證據能力。另其餘非供述證據亦均
    經法定程序取得，無不得為證據之情形，自均有證據能力。
貳、實體方面：
一、上開被告楊上平持有具殺傷力改造手槍、空氣槍之事實，業
    據被告於警詢、偵查中及本院審理時均坦承不諱（見警卷第
    4 至8 頁、偵卷第27至28頁、本院卷第50頁反面、66頁反面
    、70頁），核與證人即被告母親陳寶得於警詢時證述之情節
    大致相符（見警卷第13至16頁），復有扣案之空氣長槍1 枝
    （槍枝管制編號0000000000號）及仿WALTHER 廠PP K/S型半
    自動改造手槍1 枝（含彈匣1 個、槍枝管制編號0000000000
    號）及同意搜索證明書、搜索、扣押筆錄、收據、扣押物品
    目錄表、執行搜索經過及結果陳報書、職務報告各1 份及查
    獲照片2 幀在卷可證（見警卷第2 、18至24頁、偵卷第40頁
    ）。而上開扣案槍枝經送請內政部警政署刑事警察局鑑驗結
    果為：「一、送鑑手槍1 枝（槍枝管制編號0000000000號）
    ，認係改造手槍，由仿WALTHER 廠PPK/S 型半自動手槍製造
    之槍枝，換裝土造金屬槍管而成，擊發功能正常，可供擊發
    適用子彈使用，具有殺傷力。二、送鑑空氣槍1 枝（槍枝管
    制編號0000000000號），認係氣體動力式槍枝，以小型高壓
    氣體鋼瓶內氣體為發射動力，經以金屬彈丸測試3 次，其中
    彈丸（直徑6.0mm 、重量0.88g ）最大發射速度為124 公尺
    / 秒，計算其動能為6.7 焦耳，換算其單位面積動能為23焦
    耳/ 平方公分。三、送鑑空氣槍1 枝（槍枝管制編號000000
    0000號），認係氣體動力式槍枝，以小型高壓氣體鋼瓶內氣
    體為發射動力，經以金屬彈丸測試3 次，其中彈丸（直徑17
    mm、重量7.1g）最大發射速度為65公尺/ 秒，計算其動能為
    14焦耳，換算其單位面積動能為6.1 焦耳/ 平方公分。．．
    ．．．殺傷力相關說明．．．二、殺傷力相關數據：(一)、依
    日本科學警察研究所之研究結果，彈丸單位面積動能達20焦
    耳／平方公分則足以穿入人體皮肉層。(二)、本局對活豬做射
    擊測試結果，彈丸單位面積動能達24焦耳／平方公分，則足
    以穿入豬隻皮肉層。(三)、美國軍醫總署定義：彈丸撞擊動能
    達58呎磅（約為78.6焦耳），則足以使人喪失戰鬥能力」等
    情，有該局100 年3 月1 日刑鑑字第10000017657 號槍彈鑑
    定書1 份及鑑驗照片14幀在卷可稽（見偵卷第31至33頁）。
    上開鑑定結果，係鑑驗機關以其專業知識及精密儀器測試後
    所得之結論，自可憑信。準此，上開扣案之槍枝，除槍枝管
    制編號0000000000號之空氣槍1 枝，經實際射擊結果，其單
    位面積動能遠低於上述各國殺傷力之認定數據，而不具殺傷
    力外，其餘槍枝管制編號0000000000號之改造手槍1 枝，擊
    發功能正常，可供擊發適用子彈使用，當具殺傷力；槍枝管
    制編號0000000000號之空氣槍，在裝填適用之金屬彈丸後即
    可擊發，且經實際射擊結果其單位面積動能，遠超過上開日
    本殺傷力判斷標準，更與內政部警政署刑事警察局對活豬作
    射擊測試結果所認定之殺傷力數據相近，顯確具殺傷力無訛
    。是以，被告上開自白與事實相符，應可採信。從而，本件
    事證明確，被告犯行洵堪認定。
二、論罪科刑部分：
(一)、按持有之繼續，為行為之繼續，即一經持有槍械，罪已成立
    ，但其完結須繼續至持有行為終了時為止，故犯罪成立後之
    繼續持有，乃犯罪行為之繼續，而非犯罪狀態之繼續；另刑
    法第2 條所稱之「行為後」係指最後行為終了之後（最高法
    院87年度台上字第1886號判決、88年度台上字第7012號判決
    參照）。查槍砲彈藥刀械管制條例業於100 年1 月5 日修正
    公布，並於100 年1 月7 日生效，其第8 條第6 項復增列：
    「犯第1 項、第2 項或第4 項有關空氣槍之罪，其情節輕微
    者，得減輕其刑」之規定。而本件被告持有上開具殺傷力之
    改造手槍、空氣槍之時點，雖均係於100 年1 月7 日槍砲彈
    藥刀械管制條例修正公布施行之前，惟被告自99年12月間購
    得上開具殺傷力之改造手槍、空氣槍後，即繼續持有上開改
    造手槍、空氣槍至100 年1 月29日為警查獲時止，是其持有
    行為之終了既為100 年1 月29日，而在該條例修正公布施行
    之後，自無行為後法律變更可言，應逕適用現行法即修正後
    之槍砲彈藥刀械管制條例第8 條第4 項論處，合先敘明。
(二)、故核被告所為，係犯槍砲彈藥刀械管制條例第8 條第4 項之
    未經許可持有可發射子彈具殺傷力之改造手槍罪及未經許可
    持有具殺傷力之空氣槍罪。被告同時持有具殺傷力之改造手
    槍及空氣槍，係以一行為觸犯二罪名，為想像競合犯，應依
    刑法第55條之規定，從情節較重之未經許可持有可發射子彈
    具有殺傷力之改造手槍罪處斷。至辯護人雖以被告持有上開
    具殺傷力之槍枝純為把玩之用，並無犯罪之意思，惡性尚小
    ，且該空氣槍單位面積動能不大，認應依槍砲彈藥刀械管制
    條例第8 條第6 項規定，減輕其刑云云。惟被告持有上開具
    殺傷力之改造手槍、空氣槍，既屬想像競合犯，而應從一重
    之未經許可持有可發射子彈具有殺傷力之改造手槍罪論處；
    換言之，即直接適用槍砲彈藥刀械管制條例第8 條第4 項之
    未經許可持有可發射子彈具有殺傷力之改造手槍罪，並無前
    開修正後槍砲彈藥刀械管制條例第8 條第6 項減輕其刑適用
    之餘地，辯護人上開所辯，於法尚有未合，併此敘明。又被
    告前於94年間因違反槍砲彈藥刀械管制條例等案件，經臺灣
    高等法院臺南分院以95年度上訴字第431 號判決判處應執行
    有期徒刑3 年10月確定，嗣經同院以96年度聲減字第1772號
    裁定減刑為有期徒刑3 年5 月確定；復於97年間因偽證罪，
    經臺灣彰化地方法院以97年度訴字第344 號判決判處有期徒
    刑3 月確定，上開有期徒刑接續執行，於98年9 月21日縮短
    刑期假釋出監，並於99年5 月11日縮刑期滿執行完畢，有臺
    灣高等法院被告前案紀錄表附卷可按，被告受有期徒刑之執
    行完畢，5 年以內故意再犯有期徒刑以上之本罪，為累犯，
    應依刑法第47條第1 項規定加重其刑。茲審酌被告素行非佳
    ，曾因持有槍枝罪經法院判處有期徒刑3 年2 月確定，並已
    執行完畢，竟不知省悟，再犯本案，顯見其未知警惕，視法
    律規範為無物，且其未經許可持有具殺傷力之改造手槍、空
    氣槍，對社會治安具有高度之潛在危害性，本不宜輕縱，惟
    念其僅為收藏、把玩，始行持有上開改造手槍、空氣槍，且
    持有時間未逾2 月，持有時間非長，期間亦未持以犯罪，惡
    性尚非嚴重，另衡酌被告犯罪之動機、目的、手段、智識程
    度、生活狀況等一切情狀，因認檢察官具體求處有期徒刑4
    年8 月，毋寧過重，爰量處如主文所示之刑，並就罰金部分
    諭知易服勞役之折算標準。
(三)、扣案之仿WALTHER 廠PPK/S 型半自動改造手槍1 枝（含彈匣
    1 個，槍枝管制編號0000000000號）、空氣槍1 枝（槍枝管
    制編號0000000000號），均係槍砲彈藥刀械管制條例所列管
    之物，已詳如前述，為違禁物，應依刑法第38條第1 項第1
    款之規定，均宣告沒收。另扣案之瓦斯鋼瓶4 瓶、金屬彈丸
    21顆，經本院依職權送請內政部警政署刑事警察局鑑驗是否
    可供扣案空氣槍使用，經該局函覆略以：「送鑑瓦斯鋼瓶4
    瓶，認均係小型高壓氣體鋼瓶，均可供送鑑2 枝空氣長槍（
    槍枝管制編號0000000000號、0000000000號）使用，且本局
    曾就與送鑑「瓦斯鋼瓶」同外型且不同標示字樣之小型高壓
    氣體鋼瓶進行測試，並未發現槍枝所測得速度上有明顯差異
    ，故本局不再裝填本案氣瓶進行測試。另送鑑鋼珠1 包（經
    本局清點為21顆），認均係金屬彈丸，經棌樣3 顆測量，均
    為直徑6.0mm 、重量0.88g 之金屬彈丸，與送鑑空氣長槍（
    槍枝管制編號0000000000號）前次鑑驗使用之金屬彈丸直徑
    、重量相同，故亦不再裝填本案金屬彈丸測試」等情，有該
    局100 年5 月20日刑鑑字第1000062305號函1 份及照片10幀
    在卷可考（見本院卷第32至33頁）。上開函覆結果，係鑑驗
    機關以其專業知識及精密儀器測量後所得之結論，自可憑信
    。而參酌被告於警詢時供稱：狙擊長槍用扣案之小鋼珠、用
    瓦斯鋼瓶進氣擊發，中短槍是用扣案之塑膠漆彈、用瓦斯鋼
    瓶進氣擊發，短手槍用改造子彈、彈殼裝火藥即可擊發等語
    （見警卷第6 頁）、於本院審理時供稱：扣案之瓦斯鋼瓶4
    瓶都可用在扣案之2 枝空氣槍，且4 瓶都曾使用在具殺傷力
    之空氣槍等語（見本院卷第50頁反面），並對照扣案之槍枝
    及查獲、鑑驗之槍枝照片，可知，被告所稱之狙擊長槍即是
    指扣案具有殺傷力之空氣槍（槍枝管制編號0000000000號）
    ，而中短槍乃係指扣案不具殺傷力之空氣槍（槍枝管制編號
    0000000000號），至所稱之短槍則係指扣案之改造手槍而言
    。茲以扣案之瓦斯鋼瓶4 瓶、鋼珠21顆，既均係被告所有，
    供作扣案具殺傷力之空氣槍（槍枝管制編號0000000000號）
    之發射動力及發射物使用，而為本件犯罪所用之物，應依刑
    法第38條第1 項第2 款規定，均宣告沒收。至另扣案之空氣
    槍1 枝（槍枝管制編號0000000000號），經鑑驗結果不具殺
    傷力，已詳如前述；而扣案之塑膠彈13顆，係供扣案不具殺
    傷力之空氣槍使用（槍枝管制編號0000000000號）；扣案之
    彈殼2 顆，並未經組裝完成，亦無從供扣案之改造手槍使用
    ，且扣案之不具殺傷力空氣槍及塑膠彈、彈殼等物，經核復
    均非屬違禁物。另扣案之愷他命、安非他命及吸食器等物，
    核亦與本案無涉，自均無庸為沒收之諭知，附此敘明。
據上論斷，應依刑事訴訟法第299 條第1 項前段，槍砲彈藥刀械
管制條例第8 條第4 項，刑法第11條前段、第55條、第47條第1
項、第42條第3 項前段、第38條第1 項第1 款、第2 款，判決如
主文。
本案經檢察官詹尚晃到庭執行職務。
中    華    民    國   100    年    7     月    28    日
                  刑事第十庭  審判長法  官  張瑛宗
                                    法  官  蔡孟珊
                                    法  官  蘇碧珠
以上正本證明與原本無異。
如不服本判決應於收受本判後10日內向本院提出上訴書狀，並應
敘述具體理由。其未敘述上訴理由者，應於上訴期間屆滿後20日
內向本院補提理由書狀（均須按他造當事人之人數附繕本）「切
勿逕送上級法院」。
                                    書記官  許哲萍
中    華    民    國  100     年    7     月    28    日
附錄本案論罪科刑法條全文
槍砲彈藥刀械管制條例第8條：
未經許可，製造、販賣或運輸鋼筆槍、瓦斯槍、麻醉槍、獵槍、
空氣槍或第4 條第1 項第1 款所定其他可發射金屬或子彈具有殺
傷力之各式槍砲者，處無期徒刑或5 年以上有期徒刑，併科新臺
幣1 千萬元以下罰金。
未經許可，轉讓、出租或出借前項所列槍枝者，處5 年以上有期
徒刑，併科新臺幣1 千萬元以下罰金。
意圖供自己或他人犯罪之用，而犯前二項之罪者，處無期徒刑或
7 年以上有期徒刑，併科新臺幣 1 千萬元以下罰金。
未經許可，持有、寄藏或意圖販賣而陳列第1 項所列槍枝者，處
3 年以上10年以下有期徒刑，併科新臺幣7 百萬元以下罰金。
第 1 項至第 3 項之未遂犯罰之。
犯第1 項、第2 項或第4 項有關空氣槍之罪，其情節輕微者，得
減輕其刑。